臺灣高雄地方法院交通事件裁定　　　 100年度交聲字第2014號
原處分機關　交通部公路總局高雄區監理所
聲明異議人
即受處分人　鮑武強
上列聲明異議人即受處分人因違反道路交通管理處罰條例案件，
對於交通部公路總局高雄區監理所民國100年9月28日所為之裁決
處分（案號：高監營裁字第裁80-N00000000號）聲明異議，本院
裁定如下：
    主  文
原處分撤銷。
鮑武強汽車駕駛人，駕駛汽車經測試檢定酒精濃度超過規定標準
，處貳年內不得考領重型機器腳踏車駕駛執照，並應接受道路交
通安全講習。
    理  由
一、原處分意旨略以：受處分人鮑武強於民國98年10月22日1時1
    分許，已不能安全駕駛動力交通工具，竟仍駕駛車號L56-40
    5 號重型機車，行經高雄市鳳山區○○○路，為警攔檢查獲
    ，經酒精濃度測試結果，其呼氣每公升所含酒精超過0.55毫
    克，而有「汽車駕駛人酒精濃度超過規定標準（每公升0.25
    至0.4毫克）」之違規，依道路交通管理處罰條例第35條第1
    項第1款、第24條第1項第2 款規定，裁處罰鍰新臺幣（下同
    ）45,000元，吊扣小型車普通駕照24個月，並應參加道路交
    通安全講習等語。
二、異議意旨略以：受處分人於前揭時、地酒駕違規，業經法官
    為簡易判決並命提供330 小時之義務勞動服務，如今又處以
    罰鍰，違反一事不二罰之法理，懇請撤銷45,000元的罰款等
    語。
三、經查：
 (一)關於吊扣駕駛執照部分：
  1.按汽車駕駛人，駕駛汽車經測試檢定酒精濃度超過規定標準
    者，處15,000元以上60,000元以下罰鍰，並當場移置保管該
    汽車及吊扣其駕駛執照1 年；因而肇事致人受傷者，並吊扣
    其駕駛執照2年；又汽車駕駛人，有第35條第1項規定之情形
    ，應接受道路交通安全講習，道路交通管理處罰條例第35條
    第1項第1款、第24條第1項第2款分別定有明文。經查，本件
    受處分人於98年10月22日1時1分許，已不能安全駕駛動力交
    通工具，竟仍駕駛車號L56-405 號重型機車，行經高雄市鳳
    山區○○○路，為警攔檢查獲，經酒精濃度測試結果，其呼
    氣每公升所含酒精超過0.55毫克，而有道路交通管理處罰條
    例第35條第1項第1款之違規事實，乃經警當場舉發，移送原
    處分機關以交通部公路總局高雄區監理所100年9月28日高監
    營裁字第裁80-N00000000號違反道路交通管理事件裁決書裁
    處罰鍰新臺幣45,000元，吊扣小型車普通駕照24個月，並應
    參加道路交通安全講習等情，業據受處分人自承在卷，並有
    裁決書及其送達證書、舉發通知單等件在卷足稽。次查，受
    處分人並未領有重型機車駕駛執照，而係領有小型車普通駕
    駛執照，有公路監理電子閘門證號查詢汽車駕駛人、機車駕
    駛人查詢結果在卷可憑，是此部分事實均堪認定。
  2.惟按道路交通管理處罰條例第68條曾於94年12月14日修正公
    布，並自95年03月01日開始施行。原條文規定：「汽車駕駛
    人，因違反本條例及道路交通安全規則之規定，受吊扣或吊
    銷駕駛執照處分時，吊扣或吊銷其持有各級車類之駕駛執照
    」，修正後改為：「汽車駕駛人，因違反本條例及道路交通
    安全規則之規定，受吊銷駕駛執照處分時，吊銷其持有各級
    車類之駕駛執照」。觀其提案修正理由「原條文將違法或違
    規駕駛人所持有各級車類之駕駛執照一併吊扣或吊銷失之過
    酷，影響人民工作及生活甚鉅，爰修正之」，此業據立法院
    公報第94卷第70期院會紀錄記載明確。顯見依現行道路交通
    管理處罰條例規定，不得吊扣駕駛人所持有他級駕駛執照，
    亦即於為吊扣駕駛人駕駛執照之處分時，僅得吊扣駕駛人違
    規時所駕駛該級車類之駕駛執照，以限制其繼續駕駛該級車
    類行駛道路之權利，若駕駛人並無該級車類之駕駛執照，即
    無從執行吊扣駕駛執照之處分，而僅係應否依道路交通管理
    處罰條例第22條第1 項規定處罰駕駛人之問題。次按行政行
    為，採取之方法所造成之損害不得與欲達成目的之利益顯失
    均衡，行政程序法第7條第3款定有明文。又依道路交通安全
    規則第61條第1項第4款規定，汽車駕駛人取得高一級車類之
    駕駛資格者，應換發駕駛執照，並准其駕駛較低級車類之車
    輛，已領有小型車駕駛執照者，得駕駛輕型機器腳踏車。查
    本件受處分人既係駕駛重型機車違規，若其小型車普通駕駛
    執照因而遭吊扣，將造成受處分人不能駕駛小型車、輕型機
    器腳踏車之結果，則原處分機關採取吊扣受處分人小型車普
    通駕駛執照，以達成限制其駕駛重型機車之目的，所造成損
    害已與欲達成目的之利益顯失均衡。
  3.從而，本件受處分人於前述違規之際所駕駛者既為重型機車
    ，故依法所受處分內容應僅為限制其駕駛重型機車之權利，
    原處分機關遽以吊扣受處分人所持有之小型車普通駕駛執照
    ，此舉顯然不當剝奪受處分人駕駛小型車、輕型機器腳踏車
    之權利，對受處分人權益侵害甚鉅，亦與現行道路交通管理
    處罰條例第68條規定有悖，是原處分機關僅得裁處吊扣重型
    機車駕駛執照，不得吊扣小型車普通駕駛執照。
  4.另按汽車駕駛人違反本條例規定，應受吊扣駕駛執照處分，
    於汽車駕駛人係無駕駛執照駕車者，在所規定最長吊扣期間
    內，不得考領駕駛執照，道路交通管理處罰條例第67 條第6
    項定有明文。查本件受處分人並未領有重型機車駕駛執照，
    而係領有小型車普通駕駛執照，有公路監理電子閘門證號查
    詢汽車、機車駕駛人資料在卷可參，受處分人既係違規酒後
    駕駛重型機車，應僅能吊扣其重型機車駕駛執照；然受處分
    人並未持有重型機車駕駛執照可供吊扣，自無從對受處分人
    裁處吊扣重型機車駕駛執照之處分。惟參酌道路交通管理處
    罰條例第67條第6 項規定，於違規酒後駕車然屬無照駕駛之
    情況下，應將「吊扣」之處罰規定轉換為「禁止在最長吊扣
    期間內考領駕照」之處罰。從而，受處分人並未持有重型機
    車駕照，原處分機關即應轉為裁罰受處分人在所規定最長吊
    扣期間內（依同條例第35條第1項第1款規定，吊扣駕照最長
    期間為2 年）不得考領重型機車駕照；詎其竟仍對受處分人
    裁處吊扣（小型車普通）駕駛執照之處分，於法即有違誤。
  (二)關於罰鍰部分：
    按一行為同時觸犯刑事法律及違反行政法上義務規定者，依
    刑事法律處罰之，但其行為應處以其他種類行政罰或得沒入
    之物而未經法院宣告沒收者，亦得裁處之；前項行為如經不
    起訴處分或為無罪、免訴、不受理、不付審理之裁判確定者
    ，得依違反行政法上義務規定裁處之，行政罰法第26條規定
    甚明。查受處分人因酒後駕車行為，另涉犯刑法第185條之3
    不能安全駕駛動力交通工具而駕駛罪之刑事案件部分，業經
    臺灣高雄地方法院檢察署檢察官以98 年度偵字第32029號聲
    請簡易判決處刑，經本院以99年度審交簡字第1861號判決處
    拘役55日，如易科罰金，以1000元折算1日，於99年5 月3日
    確定，有臺灣高等法院被告前案紀錄表在卷可憑。又拘役55
    日，經以1000元折算1 日易科罰金金額後，易科罰金總額為
    55,000元，解釋上應認該得易科罰金之拘役實質上屬於罰金
    。而因受處分人所支付之易科罰金金額，已超過違反道路交
    通管理事件統一裁罰基準表所定重型機車之最低罰鍰45,000
    元，揆諸行政罰法第26條第1項、道路交通管理處罰條例第3
    5條第8項之規定，自不得再對受處分人處以罰鍰，僅得對受
    處分人處以沒入或其他種類之行政罰。是原處分機關逕以受
    處分人酒精濃度超過規定標準，對受處分人裁處罰鍰，尚有
    未洽。
  (三)關於施以道路安全講習部分：
    原處分機關裁處受處分人應參加道路安全講習部分，係為達
    成遏止酒後駕車之不法行為，維護道路交通用路權人之安全
    法益等行政目的所必要之罰鍰以外之其他種類行政罰，依行
    政罰法第26 條第1項但書之規定，原處分機關仍得裁處，並
    未違反「一事不二罰」之規定，故此部分之裁處並無違誤。
四、綜上所述，本件受處分人於飲酒後駕駛重型機車之行為，違
    反道路交通管理處罰條例第35條第1項第1款規定，依同條例
    第24條第1項第2款及違反道路交通管理事件統一裁罰基準表
    之規定，本應裁處吊扣重型機車駕駛執照24個月及應參加道
    路交通安全講習；惟因受處分人並未領有重型機車駕駛執照
    ，無從吊扣重型機車駕駛執照，自應依道路交通管理處罰條
    例第67條第6項規定，處以2年內禁止考領重型機車駕駛執照
    之處罰。是受處分人就罰鍰45,000元部分聲明異議，非無理
    由。又道路交通管理處罰條例第87 條第1項規定：「受處分
    人不服第8 條主管機關所為之處罰，得於接到裁決書之翌日
    起20日內，向管轄地方法院聲明異議。」此條文中所謂之「
    處罰」，應指包括對受處分人裁處之違規事實是否正當，及
    裁罰所引用之法條是否適當而言，蓋此二者有不可分離之關
    係，即聲明異議應以交通違規行為為標的，非以處罰項目為
    範圍。是本件受處分人酒後駕車只有一個交通違規行為，雖
    受處分人僅就處罰項目中之罰鍰部分提起異議，其餘部分（
    吊扣小型車普通駕駛執照及應參加道路交通安全講習部分）
    並未提及，然其餘處罰項目既與其交通違規行為是否存在既
    無從分離，本院自應併予審理，附此敘明。從而，原處分機
    關裁罰受處分人罰鍰45,000元之處分顯有不當，自應將原處
    分全部撤銷，另為裁定如主文第2項所示。
據上論斷，應依道路交通案件處理辦法第19條前段，道路交通管
理處罰條例第35條第1項第1款、第24條第1項第2款、第67 條第6
項，裁定如主文。
中    華    民    國   100    年    10    月    31    日
                  交通法庭   法  官  王伯文
以上正本證明與原本無異。
如不服本裁定應於送達後5日內向本院提出抗告狀。
中    華    民    國   100    年    10    月    31    日
                             書記官  李崑良